【裁判字號】    97,交聲,90
【裁判日期】    970424
【裁判案由】    違反道路交通管理處罰條例聲明異議
【裁判全文】
臺灣基隆地方法院交通事件裁定          97年度交聲字第90號
移送機關即
原處分機關  交通部公路總局臺北區監理所基隆監理站
異  議  人
即受處分人  甲○○
上列異議人即受處分人因違反道路交通管理處罰條例聲明異議案
件，對於交通部公路總局臺北區監理所基隆監理站於中華民國97
年3 月4 日所為之處分（原處分案號：基監字第裁42-Z00000000
號），聲明異議，本院裁定如下：
    主  文
異議駁回。
    理  由
一、原處分意旨略以：異議人即受處分人甲○○於民國97年1 月
    17日中午12時39分許，駕駛車號2706-DT 號自用小客車，在
    國道1 號高速公路南下方向254.9 公里處超速行駛而違規，
    經警當場舉發，裁罰新台幣（下同）3,000 元，並記違規點
    數1 點等語。
二、異議意旨略以：異議人於上開時、地駕駛前開車輛行經國道
    1 號公路南下254.9 公里處時（聲明異議狀誤載日期為97年
    1 月27日），看見警員在路旁執行取締前車，不到30秒後，
    1 輛警車自異議人駕駛車輛之左側急駛而過，5 、6 分鐘後
    ，見另輛警車停在路旁，警員持指揮棒要求異議人停車，告
    知異議人於南下254.9 公里處超速行駛，然警員並未在該處
    要求異議人停車，且執勤員警表示尾隨異議人駕駛之車輛以
    車攔車等情亦非事實，另異議人在現場要求查看測速證據時
    ，員警表示因機器沒電無法查看，足見舉發不當等語。
三、按汽車行駛高速公路及快速公路，應依速限標誌指示，而汽
    車行駛於高速公路、快速道路或設站管制之道路，不遵使用
    限制、禁止、行車管制及管理事項之管制規則，而有行車速
    度超過規定之最高速限者，處汽車駕駛人3,000 元以上
    6,000 元以下罰鍰，並記違規點數1 點，高速公路及快速公
    路交通管制規則第5 條第1 項前段及道路交通管理處罰條例
    第33條第1 項第1 款、第63條第1 項第1 款分別定有明文。
四、經查：
（一）異議人確於97年1 月17日中午12時39分許，駕駛車號2706
      -DT 號自用小客車，沿國道1 號高速公路南下方向行駛，
      至南下方向261.7 公里處為警攔停等事實，未據異議人否
      認，且經證人即國道公路警察局第四警察隊警員乙○○及
      吳國忠於本院調查時到庭證述明確，復有內政部警政署國
      道公路警察局公警局交字第Z00000000 號舉發違反道路交
      通管理事件通知單在卷供參，應堪認定。
（二）本案異議人係於前開時、地為警攔停，且前開舉發通知單
      違規事實欄記載「行速117 公里、限速100 公里、超速17
      公里」，又舉發單上記載「測距409.4 公尺」，此有該舉
      發通知單附卷可稽，因行車速度僅超過最高速限17公里，
      相距非鉅，衡情，以肉眼觀察應無從精準確認超速情形及
      異議人之車速，堪認警方係以測速雷射儀器之偵測結果，
      判斷異議人確有超速情事，而該測速雷射儀器業於96年7
      月3 日經由經濟部標準檢驗局檢驗合格，檢驗有效期限至
      97年7 月31日，此有經濟部標準檢驗局雷達測速儀檢定合
      格證書附卷供參，堪認異議人於97年1 月17日駕駛上開車
      輛行經該路段時，該測速雷射儀器確仍在檢驗合格之有效
      期限內。
（三）證人吳國忠於本院調查時到庭證稱當日其與乙○○執勤位
      置係在國道1 號公路南下方向254.9 公里處，由其下車以
      測速雷射槍進行測速，測速方式係由警員依經驗判斷何車
      車速較快，再以測速雷射槍瞄準該車檢測車速，在異議人
      駕駛之車輛距離執勤位置約409.4 公尺處時，其即發現該
      車車速較快，遂以測速雷射槍瞄準異議人之車輛進行測速
      ，發現異議人駕駛車輛之車速為117 公里，已超過當地速
      限100 公里，因該路段為3 線道，異議人行駛最內側車道
      ，其遂持指揮棒走到中間車道準備攔停異議人之車輛，乙
      ○○在警車上開啟警報器，當異議人駕駛車輛駛近時，其
      始看見車牌號碼、車型及顏色，異議人應已看見其進行攔
      停動作，惟異議人並未停車，仍沿最內線車道往前行駛，
      其隨即上車，將異議人之車牌號碼告知乙○○，並駕車尾
      隨異議人之車輛，因異議人將車輛駛入車陣中，其等無法
      進行攔停，之後異議人之車輛自其等駕駛之警車左側經過
      ，其等始攔停異議人之車輛等語，另證人乙○○證稱當日
      其與吳國忠一起在國道1 號公路南下254.9 公里處執勤，
      由吳國忠下車測速，其坐在警車副駕駛座，待吳國忠以測
      速儀器偵測到超速車輛，其即開啟警報器並亮警示燈，再
      由吳國忠進行攔車動作，當時吳國忠發現異議人駕駛之車
      輛超速，其即開啟警報器並亮警示燈，惟異議人並未停車
      ，吳國忠隨即駕駛警車尾隨異議人之車輛，因異議人駛至
      南下257 公里處時，放慢速度駛入車陣，導致其等未發覺
      異議人之車輛，至南下259 公里處，異議人駕駛之車輛自
      其等駕駛警車之左側車道駛過，其等依據車牌號碼確認即
      為超速車輛，遂駕駛警車至異議人車旁，示意異議人路邊
      停車，異議人始在南下261.7 公里處之避車灣停車等語，
      互核證人吳國忠與乙○○證述之情節相符，復與異議人於
      聲明異議狀所載其於254.9 公里處見警員執勤，之後1 輛
      警車自其左側經過，嗣後警車在旁示意其停車等情相合，
      足認證人吳國忠及乙○○之證詞應屬可信；又證人吳國忠
      證述發現超速車輛時，該路段僅有異議人駕駛之車輛等語
      ，且據證人吳國忠所述，測速雷射槍係以瞄準特定車輛之
      方式進行測速，另證人乙○○亦證稱測速雷射槍之檢測畫
      面僅會顯示檢測車輛之速度及檢測時該車與測速器間之距
      離等語，若當時該路段之車輛甚多，衡情，應無法以雷射
      測速槍進行測速，是證人吳國忠證稱進行測速時，該路段
      僅異議人駕駛之車輛行駛等語，應屬可信，復自吳國忠於
      異議人駕駛車輛駛近時，係以步行至中間車道之方式，準
      備攔停異議人車輛等情觀之，亦堪認當時該路段應僅有異
      議人駕駛之車輛行駛，另舉發時間為中午12時39分許，光
      線應屬充足，足認吳國忠應無誤認之可能；再者，證人吳
      國忠與異議人互不相識，業經證人吳國忠確認無誤，則衡
      諸常情，證人吳國忠應無刻意設詞構陷異議人之必要，故
      異議人駕駛上開車輛行經該路段時確超速行駛一節，即堪
      認定。
（四）異議人固辯稱警員未提供測速結果供其觀看，且證人吳國
      忠亦證稱一般將超速車輛攔停後，會對駕駛人告知違規時
      、地，並提供測速結果予駕駛人觀看，但將本件異議人攔
      停時，距離測速時間超過3 分鐘以上，測速畫面已自動消
      失，故無法提供測速結果予異議人人觀看等語，足認警員
      確未提供測速結果供異議人觀看，惟當時執勤警員吳國忠
      係在南下254.9 公里處，對於距離執勤位置409.4 公尺處
      之異議人車輛進行測速，且異議人經吳國忠於南下254.9
      公里處攔停時並未停車，繼續行駛至南下261.7 公里處始
      經警攔停，亦即異議人停車接受警方舉發時，距離吳國忠
      以上開測速雷射槍進行測速之時間，應已相距數分鐘，且
      證人吳國忠證稱測速雷射槍之檢測結果畫面在3 至5 分鐘
      內會自動消失等情，與常情並未相悖，故證人吳國忠稱係
      因檢測結果畫面自動消失，始無法提供檢測結果予異議人
      觀看等情，應屬可信，堪認執勤員警並非故意不提供檢測
      結果予異議人觀看；再者，因異議人駕駛前開車輛行經上
      開路段時，業經執勤員警以檢測合格之測速儀器測定異議
      人之車速超過當地最高速限，亦即異議人之違規駕駛行為
      已足認定，縱使測速儀器之檢測結果畫面因時間經過而自
      動消失，導致異議人未親見檢測結果，對於異議人確有前
      開超速行駛行為之認定，亦無影響，故異議人以未親見檢
      測結果一節，主張舉發不當等情，難認可採。
（五）另按交通違規之舉發可分為「當場舉發」及「逕行舉發」
      ，由於逕行舉發之受處分人並無當場向舉發員警辯駁、陳
      述意見之機會，故現行法制就逕行舉發之條件多所設限；
      至於當場舉發交通違規事件，鑑於交通違規事實往往驟然
      而現、稍縱即逝，若硬性要求舉發員警不分違規情節，一
      律必須預留證據，俾便事後提出供法院審查，除有現實技
      術可行性之困難，勢將大幅提高交通管理之行政成本，並
      嚴重削弱道路交通管理之行政效能，且舉發交通違規行為
      之處分亦屬行政行為，除應遵循公正、公開與民主之程序
      ，確保依法行政之原則，以保障人民權益，亦應兼顧提高
      行政效能，因此，若舉發員警到庭結證違規情節屬實，且
      提出支持舉發違規可憑信性之相關佐證，又查無設詞構陷
      或舉發錯誤之事證，自堪據以認定違規情節應屬事實。本
      件舉發警員吳國忠及乙○○已到庭就舉發情形結證明確，
      並提出現場照片為佐，足見證人所述並非無據，異議人復
      未提出舉發錯誤之事證，依據上開說明，已堪認定異議人
      確有超速行駛之違規情事，另因本件舉發警員使用之測速
      儀器並無照相功能，自無從要求警員提出違規照片，亦不
      得以此逕謂舉發有誤，應屬甚明。
（六）綜上，異議人確於上開時、地超速行駛，揆諸前揭法條之
      規定，自屬違規駕駛行為。從而，原處分機關依道路交通
      管理處罰條例第33條第1 項第1 款及第63條第1 項第1 款
      之規定，裁處異議人罰鍰3,000 元，並記違規點數1 點，
      核無違誤，本件聲明異議為無理由，應予駁回。
據上論斷，應依道路交通案件處理辦法第19條，裁定如主文。
中    華    民    國    97    年    4     月    24    日
                  交通法庭法    官  邰婉玲
以上正本證明與原本無異。
對於本件裁定如有不服，應於送達後5 日內，向本院提出抗告書
狀，敘述抗告之理由，抗告於臺灣高等法院。
中    華    民    國    97    年    4     月    24    日
                          書 記 官  彭筠凱


司法院資訊處製作；財團法人民間司法改革基金會備份。
